臺灣高等法院臺中分院刑事判決
110年度金上訴字第1120號
上  訴  人  
即  被  告  莊瀅渝


選任辯護人  詹志宏律師
上列上訴人即被告因洗錢防制法案件，不服臺灣臺中地方法院10
9年度易字第2711號中華民國110年3月18日第一審刑事判決（起
訴案號：臺灣臺中地方檢察署109年度偵字第26966號），提起上
訴，本院判決如下：
    主  文
原判決撤銷。
莊瀅渝犯幫助洗錢罪，處有期徒刑參月，併科罰金新臺幣壹萬元
，罰金如易服勞役，以新臺幣壹仟元折算壹日。緩刑貳年。
    事  實
一、莊瀅渝雖可預見金融機構帳戶係個人理財之重要工具，為個
    人財產、信用之重要表徵，如交予他人使用，有供作財產犯
    罪用途之可能，而犯罪者取得他人存摺或提款卡（含密碼）
    之目的在於取得贓款及掩飾犯行不易遭人追查，對於提供帳
    戶雖無引發他人萌生犯罪之確信，但仍以縱若前開取得帳戶
    之人利用其帳戶持以詐欺取財，並掩飾、隱匿特定犯罪所得
    而洗錢，亦不違背其本意之幫助犯意，為獲得每提供一個金
    融機構帳戶，每月可獲得新臺幣（下同）1萬元的報酬，於
    民國109 年6 月16日0 時38分許，在臺中市○○區○○路0 段00
    0 號「全家便利商店」新中興門市，將其申辦之合作金庫商
    業銀行后里分行帳號0000000000000 號帳戶（下稱合作金庫
    帳戶）、中華郵政股份有限公司后里義里郵局帳號00000000
    000000號帳戶（下稱郵局帳戶）存摺、提款卡，寄送予某真
    實姓名年籍均不詳而LINE暱稱「楊梓涵」指定的地址，並透
    過LINE將合作金庫帳戶提款卡與郵局帳戶提款卡的密碼，而
    將上開合作金庫帳戶與郵局帳戶提供予「楊梓涵」使用告知
    「楊梓涵」，以此方式幫助「楊梓涵」與其同夥（無證據證
    明3 人以上），為詐欺取財犯行時，方便取得贓款，並掩飾
    、隱匿詐欺取財犯罪所得之去向與所在，而不易遭人查緝。
    而「楊梓涵」取得莊瀅渝所交付上開金融機構帳戶之存摺與
    提款卡（含密碼）後，隨即與其同夥共同基於意圖為自己不
    法所有之詐欺取財，以及掩飾、隱匿特定犯罪所得去向、所
    在之犯意聯絡，由「楊梓涵」或其同夥假冒「MOMO購物網客
    服人員」名義，於109年6月18日19時分許，撥打電話向江沛
    諠佯稱：因江沛諠先前購買的物品，重複出貨，請依指示操
    作網路銀行，憑以辦理退貨程序云云，致使江沛諠誤信為真
    ，而陷於錯誤，依指示操作網路郵局帳戶與網路中國信託銀
    行帳戶，而於①同日20時25分，轉帳49,989元至上開合作金
    庫帳戶；②同日20時30分，轉帳24,121元至上開郵局帳戶；③
    同日21時17分許，轉帳26,119元至上開郵局帳戶。江沛諠前
    述受騙轉帳至上開合作金庫帳戶與郵局帳戶內的款項，旋即
    遭「楊梓涵」或其同夥持莊瀅渝提供交付之合作金庫帳戶與
    郵局帳戶提款卡，予以提領殆盡，致使檢警機關無從追查江
    沛諠受騙款項之去向與所在，莊瀅渝因而幫助「楊梓涵」與
    其同夥向江沛諠合計詐得100,229 元得逞，並幫助「楊梓涵
    」與其同夥掩飾、隱匿此部分詐欺犯罪所得之去向及所在。
    嗣因江沛諠發覺受騙，報警處理，始循線查獲上情。
二、案經江沛諠訴由臺中市政府警察局大甲分局報告臺灣臺中地
    方檢察署檢察官偵查起訴。
    理  由
一、證據能力：
  ㈠以下援引上訴人即被告莊瀅渝之自白，因非出於強暴、脅迫
    、利誘、詐欺、疲勞訊問或其他不正方法所取得，且被告亦
    未爭執其陳述之任意性（見本院卷第59頁），又有其他事證
    足以補強被告之自白確屬真實可信，依刑事訴訟法第156 條
    第1 項之規定，應有證據能力。
  ㈡按被告以外之人（包括證人、鑑定人、告訴人、被害人及共
    同被告等）於審判外之陳述，雖不符刑事訴訟法第159條之1
    至之4等四條之規定，然經當事人於審判程序同意作為證據
    ，法院審酌該言詞陳述或書面陳述作成時之情況，認為適當
    者，亦得為證據；當事人、代理人或辯護人於法院調查證據
    時，知有刑事訴訟法第159條第1項不得為證據之情形，而未
    於言詞辯論終結前聲明異議者，視為有前項之同意，同法第
    159條之5定有明文。立法意旨在於傳聞證據未經當事人之反
    對詰問予以核實，原則上先予排除。惟若當事人已放棄反對
    詰問權，於審判程序中表明同意該等傳聞證據可作為證據；
    或於言詞辯論終結前未聲明異議，基於尊重當事人對傳聞證
    據之處分權，及證據資料愈豐富，愈有助於真實發見之理念
    ，且強化言詞辯論主義，使訴訟程序得以順暢進行，上開傳
    聞證據應均具有證據能力，不以未具備刑事訴訟法第159條
    之1至第159條之4所定情形為限（最高法院104年度第3次刑
    事庭會議決議參照）。查本件以下所引用之被告以外之人於
    審判外之供述證據，因被告與辯護人於本院準備程序中表示
    ：同意有證據能力等語（見本院卷第59頁至第61頁），且被
    告與辯護人於本院審判期日，均未聲明異議（見本院卷第99
    頁至第101頁），本院審酌上開供述證據資料製作時之情況
    ，並無不當取供及證明力明顯過低之瑕疵，認以之作為證據
    應屬適當，揆諸前開規定，應認均具證據能力。
  ㈢至於本院以下援引之其餘非供述證據資料，因與犯罪事實具
    有關聯性，且為執法人員依法所取得，並無不得作為證據之
    事由，且檢察官、被告與辯護人於本院審理期間對該等資料
    之證據能力，亦均未爭執，且其中關於刑事訴訟法第164 條
    第2 項規定，證物如為文書部分，係屬證物範圍。該等可為
    證據之文書，已經依法踐行調查證據之程序，即提示或告以
    要旨，自具有證據能力。
二、訊據被告對於上開幫助詐欺取財與幫助洗錢等犯罪事實，於
    本院審理時坦承不諱（見本院卷第58頁、第102頁至第104頁
    ），並於警詢及偵查中供稱：從網路獲知每提供一本存簿，
    每月可領取1萬元的報酬，始於106年6月19日0時38分許，到
    全家便利商店新中興門市寄送合作金庫帳戶與郵局帳戶的存
    摺與提款卡，寄送完成後，將寄貨明細拍照後，經由LINE傳
    送給對方，並告知提款卡密碼等語（見偵查卷第25頁、第11
    5頁至第116頁），且經證人即告訴人江沛諠於警詢證述其確
    因受騙而操作網路帳戶轉帳49,989元、24,121元、26,119元
    至合作金庫帳戶與郵局帳戶等語綦詳（見偵查卷第41頁至第
    43頁），並有桃園市政府警察局桃園分局埔子派出所受理各
    類案件紀錄表、受理詐騙帳戶通報警示簡便格式表、內政部
    警政署反詐騙諮詢專線紀錄表、金融機構聯防機制通報單、
    告訴人網路轉帳擷圖照片、告訴人之存摺內頁影本、被告寄
    送包裹及單據照片、被告與「楊梓涵」間LINE通訊軟體對話
    紀錄擷圖照片、中華郵政股份有限公司109 年12月8 日儲字
    第1090922678號函檢附基本資料與交易明細、合作金庫商業
    銀行后里分行109 年12月8 日合金后里字第1090003759號函
    檢附基本資料與交易明細等資料附卷可稽（見偵查卷第45頁
    至第52 頁、第55頁至第58 頁、第67頁、第121頁至第133 
    頁、原審卷第123頁至第138 頁），足認被告前揭自白核與
    事實相符，從而，本案事證已臻明確，被告上揭幫助詐欺與
    幫助洗錢等犯行，洵堪認定，應予依法論科。
三、論罪科刑：
  ㈠按刑法上之幫助犯，係對於犯罪與正犯有共同之認識，而以
    幫助之意思，對於正犯資以助力，而未參與實施犯罪之行為
    者而言；是以，如未參與實施犯罪構成要件之行為，且係出
    於幫助之意思提供助力，即屬幫助犯，而非共同正犯。本案
    被告雖提供合作金庫帳戶與郵局帳戶供「楊梓涵」與其同夥
    （無證據證明為3 人以上）犯詐欺取財與洗錢犯罪使用，然
    被告並未參與實施詐術或洗錢之行為，亦無證據證明被告參
    與實施詐欺取財或洗錢犯行之構成要件行為，是被告提供上
    開金融機構帳戶之行為，僅係對於「楊梓涵」與其同夥共同
    為詐欺取財與洗錢犯罪之實行有所助益，而屬參與詐欺取財
    與洗錢構成要件以外之行為，自應論以幫助犯，而非共同正
    犯。是核被告所為，係犯刑法第30條第1 項前段、第339 條
    第1 項之幫助詐欺取財罪，以及刑法第30條第1 項前段、洗
    錢防制法第14條第1 項之幫助洗錢罪。
  ㈡被告以1 次提供2 個金融帳戶存摺、提款卡（含密碼）之一
    行為，同時幫助正犯詐騙告訴人及掩飾詐欺所得之來源、去
    向，製造金流斷點，為想像競合犯，應依刑法第55條規定，
    從一重論以幫助一般洗錢罪。
  ㈢公訴意旨雖漏未就被告幫人洗錢部分，提起公訴，然該部分
    與本案經起訴且論罪科刑之幫助詐欺取財罪，具有想像競合
    犯之裁判上一罪關係，自為起訴效力所及，本院自得併予審
    理。且經原審與本院告知被告相關罪名，而無礙其防禦權之
    行使，附此敘明。
  ㈣被告係幫助犯，爰依刑法第30條第2 項之規定，按正犯之刑
    減輕之。
  ㈤洗錢防制法第16條第2 項規定：「犯前二條之罪，在偵查或
    審判中自白者，減輕其刑。」被告就幫助洗錢之犯罪事實，
    於本院審理時坦承不諱，已如前述，應依上開規定減輕其刑
    ，並與前開幫助犯所減輕之刑，遞減輕之。
四、撤銷改判：
  ㈠原判決認被告之犯行，罪證明確，予以論科，固非無見。惟
    查：⑴原判決未及審酌被告已坦承犯行之事實，而未依洗錢
    防制法第16條第2項規定，遞予減輕其刑，容有未合。⑵原判
    決未及審酌被告事後已與告訴人江沛諠成立和解，並已履行
    賠償65,000元之犯後態度，亦有未合。故被告以原判決量刑
    過重為由，提起上訴，為有理由，自應由本院將原判決予以
    撤銷改判。
  ㈡本院審酌被告將上開合作金庫帳戶與郵局帳戶提供交付予「
    楊梓涵」，而幫助「楊梓涵」與其同夥從事詐欺取財與洗錢
    犯行，不僅造成執法機關不易查緝犯罪行為人，嚴重危害社
    會治安，更助長社會犯罪風氣，且因被告提供上開銀行帳戶
    ，使告訴人江沛諠受騙匯入的款項，經提領出來後，即難以
    追查犯罪所得去向與所在，而得以切斷特定犯罪所得與特定
    犯罪行為人間的關係，致使告訴人江沛諠難以向對其施用詐
    術者求償，被告所為實無可取，惟念及被告前無任何犯罪經
    法院判刑之紀錄，有臺灣高等法院被告前案紀錄表1 份在卷
    可佐（見本院卷第35頁），足認被告平日素行尚佳，被告犯
    後，業已坦承犯行，節約有限的司法資源，被告事後並與告
    訴人江沛諠成立和解協議，並已履行賠償，有協議書、后里
    區農會「匯款申請書」各1份附卷可證（見本院卷第47頁至
    第49頁、第79頁、），被告事後已付出誠摯的努力彌補告訴
    人江沛諠因本案犯罪所受的損害，足認被告犯後態度良好，
    並斟酌被告之犯罪動機、犯罪手段和平、告訴人江沛諠因犯
    罪所受的財產損害情形、被告為初犯、事後已與告訴人江沛
    諠成立和解並已完成賠償之犯後態度，以及被告於原審中陳
    述其目前就讀大學，且擔任工程師助理工作之智識程度與經
    濟生活狀況（見原審卷第207 頁），被告並提出在職證明為
    證（見本院卷第81頁）等一切情狀，爰量處如主文第2 項所
    示之刑，併諭知罰金如易服勞役之折算標準。
  ㈢被告未曾因故意犯罪受有期徒刑以上刑之宣告，已如前述，
    其因一時思慮，致觸刑章，犯後已與告訴人江沛諠成立和解
    ，且已履行賠償，已如前述，信其歷此偵、審程序及刑之宣
    告，當知所警惕，而無再犯之虞，本院乃認前揭宣告之刑，
    以暫不執行為適當，爰依刑法第74條第1 項第1 款規定，宣
    告緩刑2 年，以勵自新。
  ㈣被告所寄交予「楊梓涵」使用之上開2家金融機構帳戶存摺與
    提款卡，雖係供被告犯本案犯罪所用之物，且為被告所有，
    然前述帳戶既已遭通報為警示帳戶而凍結往來，各該帳戶之
    存摺及提款卡即無再供不法使用之可能，沒收欠缺刑法上之
    重要性，爰依刑法第38條之2 第2 項之規定，不予宣告沒收
    。另本案尚無證據足資證明被告曾因交付上開金融機構帳戶
    ，而實際取得對價，或曾自詐欺正犯處朋分詐欺所得，尚難
    認其有何犯罪所得，自無從宣告沒收。
據上論斷，應依刑事訴訟法第369 條第1 項前段、第364 條、第
299 條第1 項前段，洗錢防制法第14條第1 項、第16條第2 項，
刑法第11條、第30條第1 項前段、第2 項、第339 條第1 項、第
55條、第42條第3 項前段、第74條第1 項第1 款，刑法施行法第
1 條之1 第1 項，判決如主文。
本案經檢察官蔣志祥提起公訴，檢察官郭景東到庭執行職務。
中　　華　　民　　國　　110 　年　　9 　　月　　7 　　日
　　　　　　刑事第一庭　審判長法　官　江  德  千
                              法  官　簡  源  希
                              法  官　高  增  泓
以上正本證明與原本無異。
如不服本判決應於收受送達後二十日內向本院提出上訴書狀，其
未敘述上訴之理由者，並得於提起上訴後二十日內向本院補提理
由書（均須按他造當事人之人數附繕本）「切勿逕送上級法院」
。因疫情而遲誤不變期間，得向法院聲請回復原狀。

                              書記官　黃  美  珍 

中　　華　　民　　國　　110 　年　　9 　　月　　7 　　日
附錄本案論罪科刑法條全文：
刑法第30條
幫助他人實行犯罪行為者，為幫助犯。雖他人不知幫助之情者，
亦同。
幫助犯之處罰，得按正犯之刑減輕之。
　
刑法第339條
意圖為自己或第三人不法之所有，以詐術使人將本人或第三人之
物交付者，處5 年以下有期徒刑、拘役或科或併科50萬元以下罰
金。
以前項方法得財產上不法之利益或使第三人得之者，亦同。
前2 項之未遂犯罰之。
　
洗錢防制法第2條
本法所稱洗錢，指下列行為：
一、意圖掩飾或隱匿特定犯罪所得來源，或使他人逃避刑事追訴
    ，而移轉或變更特定犯罪所得。
二、掩飾或隱匿特定犯罪所得之本質、來源、去向、所在、所有
    權、處分權或其他權益者。
三、收受、持有或使用他人之特定犯罪所得。
　
洗錢防制法第14條
有第2 條各款所列洗錢行為者，處7 年以下有期徒刑，併科新臺
幣5 百萬元以下罰金。
前項之未遂犯罰之。
前2 項情形，不得科以超過其特定犯罪所定最重本刑之刑。